【裁判字號】    97,交聲,1868
【裁判日期】    971226
【裁判案由】    違反道路交通管理處罰條例聲明異議
【裁判全文】
臺灣桃園地方法院交通事件裁定        97年度交聲字第1868號
原處分機關  交通部公路總局新竹區監理所桃園監理站
異  議  人
即受處分人  甲○○
上列異議人即受處分人因違反道路交通管理處罰條例案件，對於
交通部公路總局新竹區監理所桃園監理站97年11月11日，以桃監
裁罰字第裁52-DB0000000號所為之處分（原舉發案號：桃園縣政
府警察局96年9 月27日桃警局交字第DB0000000 號），聲明異議
，本院裁定如下：
    主  文
原處分就吊扣受處分人自用小客車駕照之處分撤銷。
    理  由
一、原處分意旨略以：異議人即受處分人甲○○於民國96年9 月
    27日22時33分許，酒後騎乘車號917-BQM 號重型機車上路，
    在桃園市○○路、永安路口與范雅利所駕駛車號9C-1191 號
    自用小客車發生擦撞，經警到場處理，測得其呼氣酒精濃度
    達每公升0.77毫克，違反道路交通管理處罰條例第35條第 1
    項第1款規定，警方以桃警局交字第DB0000000號舉發違反道
    路交通管理事件通知單對之開單舉發，並檢具事證移送原處
    分機關交通部公路總局新竹區監理所桃園監理站處理，異議
    人所涉公共危險犯罪部分，業經本院97年度桃交簡第528 號
    判決判處罰金新臺幣（下同）36,000元確定在案，原處分機
    關並於97年11月11日依上揭規定，以桃監裁字第裁52-DB000
    0000號違反道路交通管理事件裁決書，認定受處分人涉有「
    汽車駕駛人酒精濃度超過規定標準（0.55以上）」之違規行
    為，再裁處罰鍰9,000 元，吊扣駕駛執照12個月，施以道安
    講習之處分在案，此有上開舉發通知單、裁決書、本院97年
    度桃交簡字第528 號判決各1 紙在卷可稽。
二、異議意旨略以：異議人甲○○固不否認於上揭時地涉犯酒後
    駕車，為警攔檢查獲後，經測得酒精濃度為每公升0.77毫克
    等情，然異議人不服吊扣其自用小客車駕照1 年之處分，認
    該處分將導致其生存權及工作權受到嚴重影響，爰具狀聲明
    異議，請求撤銷該吊扣駕照部分之處分云云。
三、按「汽車駕駛人，駕駛汽車經測試檢定有酒精濃度超過規定
    標準者，處新臺幣15,000元以上60,000元以下罰鍰，並當場
    移置保管該汽車及吊扣其駕駛執照1 年」、「汽車駕駛人違
    反本條例規定，應受吊扣駕駛執照處分，於汽車駕駛人係無
    駕駛執照駕車者，在所規定最長吊扣期間內，不得考領駕駛
    執照」、「汽車駕駛人，因違反本條例及道路交通安全規則
    之規定，受吊銷駕駛執照處分時，吊銷其持有各級車類之駕
    駛執照」，道路交通管理處罰條例第35條第1 項第1 款、第
    67條第6 項、第68條分別定有明文；另按「汽車駕駛人，有
    領有聯結車、大客車、大貨車或小型車駕駛執照，駕駛重型
    機器腳踏車者，處新臺幣1,800 元以上3,600 元以下罰鍰，
    並禁止其駕駛」，同法第22條第1 項第4 款亦有明定。
四、經查：
  (一)異議人甲○○於民國96年9 月27日22時33分許，酒後騎乘車
    號917-BQM 號重型機車上路，在桃園市○○路、永安路口與
    范雅利所駕駛車號9C-1191 號自用小客車發生擦撞，經警到
    場處理，測得其呼氣酒精濃度達每公升0.77毫克等情，為異
    議人甲○○所不爭執，且經本院97年度桃交簡第528 號判決
    判處罰金36,000元確定在案，堪認異議人確有前揭酒後駕車
    之違規事實。
  (二)按道路交通管理處罰條例第68條係於94年12月14日經總統以
    華總一義字第09400199321號令修正公布，95年2月27日經行
    政院以行政院院臺交字第0950082898號令核定自95年3 月 1
    日施行，而上開條文原係規定：「汽車駕駛人因違反本條例
    及道路交通安全規則之規定，受吊扣或吊銷駕駛執照處分時
    ，吊扣或吊銷其持有各級車類之駕駛執照」，經修正為現行
    之規定：「汽車駕駛人，因違反本條例及道路交通安全規則
    之規定，受吊銷駕駛執照處分時，吊銷其持有各級車類之駕
    駛執照」，其修正之原因乃舊法將違規駕駛人所持有各級車
    類之駕駛執照一併吊扣或吊銷失之過酷，影響人民工作及生
    活甚鉅，故依修正後規定，受吊扣駕駛執照處分時，不再吊
    扣其持有各級車類之駕駛執照，僅於受吊銷駕駛執照處分時
    ，始吊銷其持有各級車類之駕駛執照（最高法院暨所屬法院
    97年法律座談會刑事提案第40號討論意見決議參酌）。本件
    原處分機關係依據道路交通管理處罰條例第35條第1項第1款
    之規定，吊扣異議人甲○○駕駛執照12個月，惟本件違規時
    異議人係騎乘重型機車，是依法所受之處分應為限制騎乘重
    型機車之權利，原處分機關逕依道路交通管理處罰條例第68
    條，吊扣異議人之自用小客車駕駛執照，此舉顯然將剝奪異
    議人駕駛自用小客車之權利，對異議人之權益造成極大之損
    害，亦與現行之道路交通管理處罰條例第68條之規定未合。
    再者，違反道路交通管理事件裁決書處罰主文欄，吊扣汽車
    牌照或駕駛執照處分，應記明應受吊扣之汽車牌照或駕駛執
    照名稱、號碼及吊扣期間，違反道路交通管理事件統一裁罰
    基準及處理細則第43條第2項第3款定有明文，而本件裁決書
    於處罰主文欄僅記載「吊扣駕駛執照12個月」等字樣，並未
    記明應受吊扣之駕駛執照名稱，顯與上開細則之規定不符。
四、綜上所述，道路交通管理處罰條例第68條之規定，既將原規
    定之「吊扣」二字刪除，故受吊扣駕駛執照處分時，不再吊
    扣其持有各級車類之駕駛執照，僅於受吊銷駕駛執照處分時
    ，始吊銷其持有各級車類之駕駛執照，已如上述，從而，本
    件異議人雖有因酒後騎乘重型機車之違規行為，原處分機關
    固得為吊扣異議人所持有之重型機車駕駛執照之處分，依前
    揭法文說明，尚非得遽予吊扣其所持有重型機車以外各級駕
    駛執照，異議人據此聲明異議，指摘原處分不當，為有理由
    ，本院應將原處分吊扣駕照部分撤銷，由原處分機關詳為審
    究後，另併為適法之處分。
據上論結，應依道路交通案件處理辦法第20條前段，裁定如主文
。
中    華    民    國    97    年    12    月    26    日
                  交通法庭    法  官  陳筱蓉
以上正本證明與原本無異。
如不服本裁定，應於送達後5 日內，向本院提出抗告狀。
                              書記官  陳恩如
中    華    民    國    97    年    12    月    26    日


司法院資訊處製作；財團法人民間司法改革基金會備份。
